【裁判字號】    91,上訴,650
【裁判日期】    920422
【裁判案由】    懲治走私條例
【裁判全文】
臺灣高等法院高雄分院刑事判決          九十一年度上訴字第六五號
    上  訴  人
    即  被  告  丁○○
    選任辯護人  林樹根律師
                邱麗妃律師
                莊雯琇律師
    被      告  甲○○
                吳建勛律師
                張清雄律師
    選任辯護人  游雪莉律師
右上訴人因懲治走私條例案件，不服臺灣高雄地方法院九十年度訴字第六六三號，中
華民國九十一年三月二十日第一審判決（起訴案號：臺灣高雄地方法院檢察署八十九
年度偵字第四三五三號、九十年偵緝字第一九一號、第二七０號）提起上訴，本院判
決如左：
    主  文
原判決關於甲○○、丁○○部分撤銷。
甲○○、丁○○共同私運管制物品進口逾公告數額，均處有期徒刑捌月。
    事  實
一、甲○○、丁○○與未起訴之陳貴霖、蔡春生明知不得自大陸地區輸入物品，竟共
    同基於私運管制物品進口之犯意聯絡，謀議自大陸地區私運管制物品蒜頭進口，
    乃於民國八十七年七月間，由丁○○自不知情友人邱英俊處，取得復龍貿易有限
    公司（下稱復龍公司）進出口卡影本，轉給陳貴霖，陳再轉給蔡春生，共同委由
    知情之甲○○以復龍公司名義，自大陸地區進口蒜頭一批（報關號碼：ＢＡ／八
    七／Ｒ六四七／０００一），並製作不實之裝箱單、委任書及切結書等資料，由
    楠海報關行之甲○○辦理報關手續，委由北韓籍ＪＯＮＳＵＮＧ貨輪以太空包載
    運進口，嗣於八十七年八月三十日上午九時三十分許，在高雄港第十一號碼頭，
    為財政部高雄關稅局巡緝課巡關員查獲，發現每一太空包均以包中包之方式夾藏
    管制進口之蒜頭，經清點後夾藏管制進口大陸蒜頭二十六萬一千零五十三公斤，
    比照完稅價格為新台幣（下同）三百四十二萬七千七百七十七元。之後甲○○、
    丁○○、蔡春生、陳貴霖為逃避刑責，另與乙○○商議以三十萬元之代價，由乙○○至高雄關稅局承認其一人為私貨貨主，並分三次各以五萬元（由丁○○交付
    ）、十五萬元（由甲○○向蔡春生取款於八十九年九月十日在國賓飯店以現金交
    付）、十萬元（由丁○○委託不知情之第三人蔡丙員劃撥至乙○○指定之方清琴
    帳戶）支付乙○○，乙○○乃基於頂替之犯意，由甲○○於八十七年九月七日提
    供空白委任書及說明書交乙○○填寫後，於翌日由甲○○陪同乙○○至高雄關稅
    局承認乙○○為私貨貨主，並由乙○○於進口報單之「承認查驗結果欄」簽名乙○○表示為貨主，嗣後再由甲○○取回加蓋復龍公司大小章日期後郵寄給乙○○
    ，充作人頭貨主之用。（乙○○業經原審以頂替罪判處有期徒刑四月確定）。
二、案經法務部調查局航業海員調查處高雄航業海員調查站報請臺灣高雄地方法院檢
    察署檢察官偵查起訴。
    理  由
一、訊據被告甲○○固坦承有為報關之行為，惟否認有走私之犯行，辯稱：伊僅係受
    僱報關，直至走私物品遭查扣，才知悉所報物品內含蒜頭，伊並有通知介紹人蔡
    春生通知貨主前來辦理，乙○○亦自稱為貨主，故才依蔡春生之交代，帶乙○○
    前往海關填據資料，伊於事前並不知情云云。其辯護人則稱：本件貨物係以復龍
    公司名義申報進口，而復龍公司大小章均非由被告甲○○保管使用，且本件貨品
    遭查扣後所應支付之費用亦非被告甲○○支付，又本件貨品進港時，被告甲○○
    因船務公司經理之告知始知太空包內夾藏有他物，其乃即告知巡緝課人員，足認
    被告甲○○應非貨主可明，至被告甲○○於偵訊及法院調查之初，因受有許多壓
    力，始隱匿部分實情，而此亦不足據此而推論被告甲○○於事前即知悉本件貨物
    有夾藏管制物品云云。而被告丁○○則亦否認有走私之犯行，於原審辯稱：並不
    認識被告甲○○，與乙○○亦僅有一面之緣，伊並未與乙○○相約見面並交錢予
    乙○○云云。其辯護人於原審則稱：本件乙○○對於係被告丁○○交付款項予伊
    之供述前後矛盾，且有關復龍公司之大小章依證人沈秀芳、邱英俊所證，係由乙○○所保管，乙○○應才是本件走私物品之貨主，且依證人蔡丙員所證，當時委
    託其匯款之阿來並非被告丁○○，可證乙○○所稱係受被告丁○○之唆使才出面
    頂替，並非實情云云，惟於本院審理時則辯稱其係受陳貴霖之託，教唆乙○○出
    面頂替本件走私案之貨主云云，經查：
  (1)本件走私案件，依被告甲○○所供陳：係由蔡春生介紹為復龍貿易公司報關，並
    於蔡春生處取得報關資料，惟缺報關用委任書、提貨單，而被告甲○○於受委託
    時亦未曾見過委託人，直至案發後，伊聯絡蔡春生，蔡春生表明復龍公司之解除
    報關委任書會備妥，且復龍公司之乙○○會處理，後有人以電話與伊聯絡要伊向
    蔡春生拿復龍公司之空白解除委任書，並約在一咖啡店內見面，伊抵達後見被告
    丁○○及乙○○在該處，被告丁○○即要求伊將空白委任書拿出，並介紹乙○○
    為貨主，乙○○即在該委任書上簽名，但未蓋復龍公司大小章，被告丁○○對此
    表示將文件交給蔡春生即可，說完即離去，伊即將該委任書交蔡春生，後由蔡春
    生處取得一面額二十五萬一千二百三十六元之支票（繳付貨物裝卸等費用）、蓋
    好復龍公司大小章之解除報關委任書、代墊費用六、七千元，蔡春生並說明需寄
    一份委任書予乙○○，之後伊與乙○○相約欲至海關，惟蔡春生交代伊先招待乙○○至國賓飯店用餐，席間伊又至蔡春生處取得十五萬元至國賓飯店交予被告乙○○，再偕同乙○○前往海關等語（見被告甲○○九十年八月十九日自白書）。
    而乙○○則供稱：係邱英俊介紹認識丁○○；八十七年九月初，被告丁○○約伊
    至高雄澄清湖見面，在現場被告丁○○本來要先給二萬元，伊不要，所以被告丁○○才再領錢湊五萬元給伊，後再至籬仔內一咖啡店與甲○○見面，甲○○拿出
    依委任書要伊簽名，其上並未蓋有復龍公司章，數天後被告甲○○寄給伊一份蓋
    有復龍公司大小章之委任書，八十七年九月十日被告甲○○約伊至高雄國賓飯店
    ，席間被告甲○○表明要出去拿錢，回來後即交伊十五萬元；丁○○要伊戶頭，
    伊沒有，伊就叫丁○○匯入方清琴帳戶，後來確有一筆十萬元匯入（見原審九十
    年八月二十九日、六月二十二日訊問筆錄、被告九十年八月六日聲請狀）。核被
    告甲○○、乙○○二人所陳，就其二人碰面之時間、地點、在場人，及於咖啡店
    內，被告甲○○曾拿一未蓋有復龍公司大小章之委任書予乙○○簽名，後於國賓
    飯店，並由被告甲○○交付乙○○十五萬元等事實均相符，是足認，被告甲○○
    與乙○○確係於案發後始互相見面。
  (2)又依乙○○、甲○○所陳，本件走私案遭查獲後，乙○○始被介紹為貨主，而被
    告甲○○亦拿一空白委任書交乙○○簽名，惟在未蓋公司大小章後，即由被告甲○○取回，並於日後交由他人蓋用公司大小章後，再寄予乙○○，另有關該查扣
    物品應繳付之貨物裝卸費等亦係由被告甲○○前往繳付。又本件走私案之查獲經
    過，依證人陳有財即當日查獲人員於原審證稱：「我們管區是一號到二十號碼頭
    ，我們剛檢查完十號碼頭，我們要丙好繞過市區要到十一號碼頭，我們有看到甲○○在該號碼頭招手，但因隔壁碼頭在卸日用品，所以我們就先去檢查那船，回
    來後就沒有看到甲○○，所以我們就直接檢查太空包，發現裡面有裝其他東西，
    就找被告拿放行單，上面是記載裝砂，故我們覺得問題就報告上級，並將整個卸
    貨作業暫停。」「（問被告有言明是走私貨？）被告有說話，但我沒有聽到他在
    說什麼。我們去找被告拿放行單時，被告也沒有說有無走私物。」「（問檢查順
    序如何？）我們不一定要找報關行拿放行單，但如果有遇到太空包的情形就一定
    要檢查。檢查並沒有一定的順序，有時報關行人員先找我們，我們就先檢查。」
    （見原審九十年五月十一日訊問筆錄）另證人李金榮即國登船務公司人員則到庭
    證稱：「運送的船是韓國籍，我們是代理船務公司，是船靠岸，船長才跟我說貨
    物有問題，我就跟甲○○說，當時甲○○的反應我沒有印象。」（見原審九十年
    五月十一訊問筆錄）是依證人陳有財所言，有關進口貨物只要是以太空包包裝，
    均屬應檢查之行列，而不論其通關方式係屬Ｃ一、Ｃ二或Ｃ三，而被告甲○○在
    證人李金榮告知貨物有問題後，雖在證人陳有財前往時有招手示意，惟在證人欲
    前往檢查並取放行單時，並未告知證人該太空包有何異狀，是被告招手示意，究
    是否係欲告知太空包內有異，即非無疑，另被告受委任此一報關業務時，該進口
    公司係記載「復龍公司」，負責人為「湯保金」，有進口報單足憑，而被告甲○○為報關行負責人，從事報關業務已二十餘年，為一報關經驗豐富之執業人員，
    對於報關時應遵守及注意之事項，自應甚為明瞭，而其於受委任報關時，非但未
    見過貨主，甚至連委任書、小提單均未於第一時間取得，而於案發後與乙○○見
    面，並被告知乙○○係貨主時，更係從第三人處取得空白委任書交予由當時自稱
    為貨主之乙○○簽署，再取回由第三人於委任書上蓋大小章，是若被告甲○○於
    事前不知悉有走私一事，則其於本案事發後，將委任書交予一未曾謀面而自稱為
    貨主之人簽名，而該貨主卻未持有復龍公司大小章以便能立即蓋用公司大小章，
    而需再取回交由一自稱為中間人之蓋用公司大小章後，再交予未保管有復龍公司
    大小章之乙○○，豈不可疑，且當時被告甲○○報關工作業已完成，頂多係再配
    合關稅局為查緝走私者之調查工作而已，何須於事發後，在未有任何利益下，聽
    從第三人之言詞，由亦疑非貨主之乙○○簽署委任書，並代第三人交付現金十五
    萬元予乙○○，且於乙○○簽署後，再將委任書交由第三人處理，並於本案警、
    偵訊及原審調查之初均陳稱被告乙○○係委託報關之貨主，何須隱瞞真丙之貨主
    ？是綜觀上述，被告甲○○於受證人李金榮告知貨物有問題後，非但未積極告知
    關稅局人員，反於事後積極代他人與乙○○接洽為簽署委任書、交付現金等事項
    ，並於公訴人偵訊及原審調查之初時，均稱委託報關者係乙○○等情，顯見被告
    甲○○於事前應知悉此一走私之事，且有共同私運該蒜頭之犯意可明，故被告甲○○及其辯護人所辯被告甲○○事前並不知係走私云云，顯係避重就輕之詞，無
    可採信。
  (3)再被告丁○○與被告甲○○、乙○○間之關係，依被告乙○○於調查局供稱：「
    民國八十七年九月八日邱英俊的朋友綽號阿來打我的呼叫器，約我在澄清湖大門
    口見面，我們碰面後，我便乘坐阿來的車到崗山仔永豐路上的某咖啡店，我們到
    了以後甲○○也到了，....，阿來告訴我要到海關去承認是蒜頭及矽砂之貨主，
    代價是三十萬元，....，條件談妥後甲○○便拿出空白的復龍貿易有限公司說明
    書及委任狀要我簽名，....，說畢我和阿來便駕車到澄清湖旁某學校提款機提現
    金五萬元給我。」（見調查局八十八年四月九日調查筆錄）後於公訴人偵訊時稱
    ：「丁○○是阿來，是他拿四萬元現金給我，在澄清湖門前給我，再去提款機領
    一萬元給我。」「當天我及甲○○及丁○○在籬子內的咖啡店內，丁○○向我表
    示要我承擔的。」（見九十年二月二十六日偵訊筆錄）於原審調查時則稱：「當
    天我們約好在澄清湖見面，丁○○有事情找甲○○談，所以我就到咖啡廳，談妥
    後離開，丁○○到提款機領錢，湊五萬元給我，在現場他本來要先給我二萬元，
    但我不要，所以他再領錢湊五萬元給我。」（見原審九十年六月二十二日訊問筆
    錄）是乙○○對於被告丁○○所交付五萬元之來源過程，雖有不一致，惟對於當
    時係由被告丁○○帶其一同前往與被告甲○○見面，並由被告甲○○交復龍公司
    委任書予乙○○簽名等情，則與被告甲○○前所供陳一致，故彼等三人第一次同
    時見面既係在事發後，由被告丁○○載乙○○與被告甲○○在咖啡店見面並簽署
    委任書，而依乙○○前所述，被告丁○○於該時曾允諾交付乙○○三十萬元，並
    先行交付五萬元，後又向其索取帳戶號碼以資匯款，惟因乙○○並無帳戶，故要
    求被告丁○○匯至第三人方清琴之帳戶內，後方清琴之帳戶內亦確由證人蔡丙員
    匯入十萬元，而證人蔡丙員與方清琴間並不認識，而係因受一綽號「阿來」之人
    囑託始為此一匯款，此分別據乙○○、證人蔡丙員於原審調查時及調查局調查時
    陳稱屬實（見原審九十年六月二十二日訊問筆錄、調查局八十八年六月二十一日
    調查筆錄），並有匯款單足參，而被告丁○○之綽號亦確係為「阿來」，此亦據
    被告丁○○供陳在卷（見原審九十年五月十一日訊問筆錄），雖證人蔡丙員於原
    審調查時證稱該綽號「阿來」之人並非被告丁○○（見原審九十年五月十一日訊
    問筆錄），惟再經原審訊問有關該「阿來」之姓名年籍資料，證人蔡丙員卻稱並
    不知悉，就此，證人在受人囑託而借予他人款項達十萬元之時，竟不知該人之姓
    名、年籍資料、聯絡方式，如此，在該人未還款時，如何請求返還，是顯見證人
    後於原審所為之證言，係迴護被告丁○○之詞，不足採信，被告丁○○應即是委
    託證人蔡丙員匯款之人，從而，依被告甲○○、乙○○之供述，係被告丁○○帶
    被告乙○○至咖啡店向被告甲○○拿取空白委任書簽署，及被告丁○○曾委託證
    人蔡丙員匯款項予乙○○等情，足認被告丁○○亦應有參與本件走私之犯行，被
    告丁○○及其辯護人所辯，顯不足採。
  (4)另查被告丁○○將復龍公司進出口卡拿給陳貴霖，陳貴霖並要丁○○於事發後找
    人頭頂替，此分別經周貽隆、丁○○於本院供明，再被告甲○○於原審自白稱復
    龍公司的文件資料是由蔡春生交付，交付時陳貴霖在場；案發後蔡春生指示處理
    方法並向蔡春生拿錢給乙○○（見王壽春自白狀，附原審卷）。故本案陳貴霖、
    蔡春生亦是走私之共犯。
  (5)此外，復有進口報單、高雄關稅局簡報、復龍公司委任書、說明書、進口貨物電
    腦放行單、高新銀行支票影本在卷足參，是本件事證已臻明確，被告二人犯行均
    堪認定。
二、按八十七年八月間一次自淪陷區私運物品進入本國自由地區，其總額由海關照緝
    獲時之完稅價格計算，超過新台幣十萬元者，屬管制進口物品，民國七十九年三
    月三十日行政院公告之懲治走私條例公告管制物品項目及其數額丁項定有明文。
    本件扣案內裝蒜頭之矽砂太空包，其裝貨地點係在中國ＳＨＩＤＯ，業據北韓籍
    ＪＯＮＳＵＮＧ貨輪船長ＫＩＭＣＨＩＫＩＯＯＮ陳稱在卷（見八十七年八月三
    十日高雄關稅局談話筆錄），而其完稅價格達三百四十二萬七千七百七十七元，
    屬該時期公告之懲治走私條例公告管制物品項目及其數額丁項之管制進口物品，
    亦有法務部調查局航業海員調查處高雄調查站九十年三月二十七日九十衛法字第
    七四０一六三號函附卷可憑，另按懲治走私條例於九十一年六月二十六日修丙公
    佈該條例第二條第一項私運管制物品進口罪之刑罰，關於罰金部分，修丙前係得
    併科新台幣二十萬元以下罰金，修丙後，係得併科新台幣三百萬元以下罰金，兩
    相比較，依刑法第二條第一項但書規定，以適用舊法為較有利被告。核被告甲○○、丁○○私運管制物品進口逾公告數額，係犯修丙前懲治走私條例第二條第一
    項之私運管制物品進口逾公告數額罪；被告甲○○、丁○○與陳貴霖、蔡春生間
    ，有犯意聯絡及行為分擔，均為共同丙犯。原審論罪科刑，固非無見。但未及比
    較新舊法之適用且漏認與陳貴霖、蔡春生共犯，自有未洽，被告上訴否認犯罪固
    無足取，惟原判決此部分既有可議，自應予以撤銷改判。審酌被告丁○○、甲○○為貪慾圖利，欲藉進口走私物品獲取不丙利益，且私運之上開物品數量及價額
    至鉅，所為對國家稅收足生影響並助長走私犯行等一切情狀，爰分別量處如主文
    第二項所示之刑。至查扣之蒜頭二十六萬一千零五十三公斤，業經高雄關稅局為
    沒入之處分，有該局八十七年十月三十一日八七進字第一一八一號處分書在卷足
    憑，爰不再為沒收之諭知。
據上論結，應依刑事訴訟法第三百六十九條第一項前段，第三百六十四條、第二百九
十九條第一項前段、修丙前懲治走私條例第二條第一項、第十一條、第十二條、刑法
第二十八條、第二條第一項但書，判決如主文。
本案經檢察官鄭文貴到庭執行職務。
中    華    民    國     九十二     年       四       月     二十二     日
                              臺灣高等法院高雄分院刑事第八庭
                                  審判長法官  郭雅美
                                        法官  裕斗
                                        法官  江泰章
右丙本證明與原本無異。
如不服本判決應於收受本判決後十日內向本院提出上訴書狀，其未述上訴理由者，
並得於提起上訴後十日內向本院補提理由書狀（均須按他造當事人之人數附繕本)「
切勿逕送上級法院」。
                                      書記官  郭榮芳
中    華    民    國     九十二     年       四       月     二十三     日
附錄  本判決論罪科刑法條：
修丙前懲治走私條例第二條第一項：
私運管制物品進口、出口逾公告數額者，處七年以下有期徒刑，得併科新臺幣二十萬
元以下罰金。
懲治走私條例第十二條：
自大陸地區私運物品進入臺灣地區，或自臺灣地區私運物品前往大陸地區者，以私運
物品進口、出口論，適用本條例規定處斷。
                                                                    Ａ


司法院資訊處製作；財團法人民間司法改革基金會備份。
